【裁判字號】    91,交上易,353
【裁判日期】    920225
【裁判案由】    過失傷害
【裁判全文】
臺灣高等法院刑事判決                          九十一年度交上易字第三五三號
    上  訴  人
    即  被  告  甲○○
    選任辯護人  徐光佑律師
                林長泉律師
右上訴人因過失傷害案件，不服臺灣桃園地方法院九十年度交易字第二二九號，中華
民國九十一年八月二日第一審判決（起訴案號：臺灣桃園地方法院檢察署九十年度偵
字第三六三四號），提起上訴，本院判決如左：
    主  文
原判決撤銷。
甲○○從事業務之人，因業務上之過失傷害人，處有期徒刑伍月，如易科罰金以佰
元折算壹日。
    事  實
一、甲○○係營業大客車司機，為從事駕駛業務之人。其於民國八十九年八月三日，
    駕駛車牌號碼ＡＦ─九八三營業大客車，沿桃園縣大園鄉○○○○路，由南崁往
    竹圍方向行駛。當日晚間十一時二十分許，甲○○駕駛上開大客車，途經桃園縣
    大園鄉林村二支二十四大池前路段時，原應注意汽車行駛時，汽車駕駛人應注
    意車前狀況，並隨時採取必要之安全措施，且依當時雨天，夜間無照明，路面平
    直無障礙物等情況，並無不能注意之情事，竟疏未注意，貿然前行，適有乙○○
    騎乘車牌號碼ＲＲＳ─四四三（起訴書誤載為四０三，應予更正）輕型機車在前
    行駛，甲○○未注意及之，右前車頭撞及乙○○所騎乘機車車尾，致其人車倒地
    ，受有胸壁挫傷併肋骨骨折、左手肘撕裂傷及頭部外傷等傷害。甲○○即停車查
    看，適巧有警員巡邏經過發現，通知救護車將乙○○送醫治療。
二、案經乙○○訴由桃園縣警察局大園分局報請台灣桃園地方法院檢察署檢察官偵查
    起訴。
    理  由
壹、認定犯罪事實所憑之證據及理由
一、上訴人即被告甲○○於警訊及原法院、本院審理時均承認其為營業大客車司機，
    於上揭時、地駕駛上開營業大客車經過等情（見偵字第一四七二二號卷第、四五
    頁、原審卷第三二頁、本院卷第八一、八二頁）。
二、告訴人乙○○騎乘機車遭被告所駕駛營業大客車撞及，人車倒地，受有胸壁挫傷
    併肋骨骨折、左手肘撕裂傷及頭部外傷等傷害等情，已據告訴人指訴歷歷，並提
    出診斷證明書附卷為證（見偵字第一四七二二號卷第十頁），並有警製道路交通
    事故調查報告表、現場及車輛照片附卷可稽（見偵字第一四七二二號卷第十一至
    十七頁）。
三、證人即現場處理警員歐茂全於檢察官訊問時具結證稱：伊被通知前往現場，乙○
    ○有受傷還停留在現場，甲○○也在。在現場車道地上有撿獲掉落之方向燈燈殼
    ，伊有請甲○○將營業大客車開到派出所，伊有比對過（見偵字第三六三四號卷
    第十三、十四頁）；於原法院審理時證述：伊在派出所有比對過掉落之方向燈燈
    殼，是從甲○○所駕駛營業大客車掉落。方向燈燈殼放在辦公桌上，隔天就被掃
    掉等語（見原審卷第四五頁）。又由掉落之方向燈燈殼及營業大客車照片顯示（
    見偵字第一四七二二號卷第十三至十五頁），可知方向燈燈殼係落在車道上，且
    形狀大體完整，如已掉落多時，應會被往來車輛輾碎，故堪信係甫於肇事車輛碰
    撞機車時所掉落無疑。又被告所駕駛營業大客車右方向燈燈殼已掉落，獨留左方
    向燈燈殼，該車輛方向燈燈殼大小、顏色、造型，核與車道上所拾獲方向燈燈殼
    ，大致相符，並無齟齬不合之處。何況證人歐茂全結證經比對該方向燈燈殼，核
    與被告所駕駛營業大客車之右方向燈燈殼相符。證人歐茂全既與被告素無怨隙，
    信無甘冒偽證罪責，誣指被告必要。雖證人歐茂全未妥善保管拾獲之方向燈燈殼
    ，致令散失而無從提供法院核對，涉有行政疏失，惟證人歐茂全縱就有無比對為
    不實證言，仍無從解免其疏失責任。是以不能因其涉有疏失，即認為證言不實，
    不能採取，併予指明。方向燈燈殼若非受有激烈外力撞擊，信無自車輛上斷裂掉
    落可能，堪信係被告駕駛之營業大客車與告訴人所騎乘之機車發生碰撞。
四、按汽車行駛時，駕駛人應注意車前狀況，並隨時採取必要之安全措施，道路道路
    交通安全規則第九十四條第三項定有明文。依道路交通事故調查報告表所附事故
    現場圖及車輛照片所示，肇事現場為雙向四車道道路，視野清楚，並無阻礙。被
    告所駕駛營業大客車係以右前車頭碰撞被害人騎乘機車車尾，被告僅須稍加注意
    ，即可輕易發現右前方有被害人騎乘機車前行，而採取適當之避讓措施，其竟未
    踩煞車即發生碰撞，堪信其未注意車前狀況，始足以致之。被告於本件事故，有
    過失責任，灼然無疑。被告行車疏忽肇事，致被害人受傷，其過失行為與發生被
    害人傷害結果間，即有相當因果關係。至於被告之營業大客車雖係自後追撞被害
    人之機車，惟肇事路段為雙向四車道以上之道路，被告所駕駛營業大客車所行駛
    車道，與被害人所騎乘輕型機車所行駛車道，一般並不相同，此由營業大客車係
    以右前車頭碰撞機車車尾，如二車係在同一車道行駛，應不會發生此一狀況之碰
    撞情形。既無證據證明二車在同一車道行駛，被告即無違反道路交通安全規則第
    九十四條第一項汽車在同一車道行駛時，後車應與前車之間應保持隨時可以煞停
    之距離規定可言，併此敘明。
貳、本院對被告辯解所為判斷
一、訊據被告否認開車撞及被害人，並辯稱：伊是看到被害人之機車倒在路邊，下車
    去看，後來有巡邏車經過，伊攔下巡邏車處理。現場掉落方向燈燈殼不是伊車輛
    所掉落，伊之車輛是有掉落方向燈燈殼，惟是於七月底在停車場出車時撞破等語
    。
二、經查，被告所駕駛營業大客車車頭右方向燈燈殼確實破裂，與肇事現場拾得之方
    向燈燈殼比對結果相符一節，業經證人歐茂全證述明確，已如前述。經原法院向
    大有巴士股份有限公司調取車牌號碼ＡＦ─九八三營業大客車進場檢修儀表記錄
    結果，據覆該車自八十九年七月一日至八十九年八月三日之間，僅有八十九年八
    月一日曾進場檢修儀表紀錄，並無燈罩部分之維修記錄等語，有該公司九十一年
    六月十一日大保字第二九一號函暨所附修車派工單附卷可稽（見原審卷第七七、
    七八頁）。如該車輛確實於八十九年七月底方向燈燈殼破裂損壞，豈有可能於八
    十九年八月一日檢修時未予修復，又於缺乏方向燈燈殼之情形下，堂皇行駛數日
    之久。再被告所提出修理方向燈燈殼單據（見原審卷第五二頁），日期為八十九
    年八月二十五日，已在發生車禍之後，自不足以據以證明營業大客車右前方向燈
    燈殼在發生車禍前已經破損。
三、次查，被告所舉證人阮鴻義雖於原法院審理時證稱：伊於車禍發生隔天受甲○○
    之託去看乙○○，她說不知道是誰所撞等語。惟告訴人僅知被車輛自後追撞，其
    不知道何人開車撞及，理所當然，不能以證人阮鴻義之證言，據以認定並非被告
    開車肇事。又證人即首先到達現場處理之警員黃正宗於原法院審理時結證：伊巡
    邏經過，看到一輛大客車停在路邊，伊過去看，看到一位司機在推機車。伊有問
    司機發生什麼事，他未回答。伊請他出示證件，他到車上拿出駕駛執照及行車執
    照（見原審卷第五六、五七頁）。如被告並未撞及被害人，而係下車救人，理當
    及時向警員陳明其情，豈會未置一詞，而猶拿出駕駛執照及行車執照供警員核對
    。再告訴人指訴：被告有來醫院看伊，表示要包新台幣一萬元紅包給伊，伊不能
    確定傷勢如何，故未接受等語（見偵字第三六三四號卷第八頁、本院卷第四二頁
    ）。如被告未撞及告訴人，而係好意下車救助告訴人，應係有恩於告訴人，理直
    氣壯，並未理虧，被告豈會主動表示要包紅包給告訴人。
四、又查，本院於徵得被告同意後，將被告送請法務部調查局作測謊鑑定結果，被告
    表示未開車撞到告訴人，及未開車肇事諸問題，經測試結果，均呈情緒波動反應
    ，研判有說謊等語，有該局九十一年十二月三十一日調科參字第０九一００七八
    三一一０號測謊報告書在卷可據（見本院卷第五四頁）。
五、綜上所述，被告所辯乃卸責之詞，不足採信。是事證明確，被告犯行堪以認定，
    應依法論科。
參、論罪之理由
    核被告所為，係犯刑法第二百八十四條第二項前段之業務過失傷害罪。
肆、本院撤銷原判決之理由
一、原判決以被告罪證明確，據以論罪科刑，固非無見。惟(一)原判決認定被告有疏未
    注意後車與前車之間，應保持可以隨時煞停之安全距離，及未注意車前狀況，並
    隨時採取必要之安全措施情事，惟未敘明作此認定之心證理由，判決理由即欠完
    備。(二)被告並無違反道路交通安全規則第九十四條第一項汽車在同一車道行駛時
    ，後車與前車之間，應保持隨時可以煞停之安全距離規定情形，已如前述。原判
    決認定被告有上開疏忽，亦有未洽。
二、被告上訴意旨仍執前詞，否認犯罪，指摘原判決不當，提起上訴，雖無理由，惟
    原判決既有上開可議之處，即屬無可維持，應由本院予以撤銷。
伍、本院自為判決之理由
一、本院爰審酌被告行車疏忽肇事，且過失情節不輕，復未能坦承已非，賠償告訴人
    損失，犯罪後態度不佳，及告訴人所受傷害情況，並參酌刑法第二百八十四條第
    二項前段法定本刑為一年以下有期徒刑、拘役或一千元以下罰金，及被告之素行
    等一切情狀，量處如主文第二項所示之刑。
二、按行為後法律有變更者，適用裁判時之法律，但裁判前之法律有利於行為人者，
    適用最有利於行為人之法律，刑法第二條第一項定有明文。刑法第四十一條關於
    易科罰金之規定，業經立法院於九十年一月四日修正，並經總統於同年月十日公
    布，同年月十二日生效。觀諸修正後得易科罰金之規定「犯最重本刑為五年以下
    有期徒刑以下之罪，而受六個月以下有期徒刑或拘役之宣告，因身體、教育、職
    業、家庭之關係或其他正當理由，執行顯有困難者，得以一元以上三元以下折算
    一日，易科罰金。但確因不執行所宣告之刑，難收矯正之效，或難以維持法秩序
    者，不在此限。併合處罰之數罪，均有前項情形，其應執行之刑逾六月者，亦同
    。」，較修正前同條所定「犯最重本刑為三年以下有期徒刑以下之罪，而受六個
    月以下有期徒刑或拘役之宣告，因身體、教育、職業或家庭之關係，執行顯有困
    難者，得以一元以上三元以下折算一日，易科罰金。」，顯然為有利於被告。被
    告既受有期徒刑五月之宣告，爰依修正後規定，諭知易科罰金之折算標準。
陸、適用之法律
一、刑事訴訟法第三百六十九條第一項前段、第三百六十四條、第二百九十九條第一
    項前段。
二、刑法第二條第一項前段、第二百八十四條第二項前段、第四十一條第一項前段。
三、罰金罰鍰提高標準條例第一條前段、第二條。
本案經檢察官吳慎志到庭執行職務。
中      華      民      國      九十二      年    二    月    二十五    日
                              臺灣高等法院交通法庭
                                  審判長法  官  葉  麗  霞
                                        法  官  鄧  振  球
                                        法  官  李  錦  樑
右正本證明與原本無異。
不得上訴。
                                        書記官  郭  台  發
中      華      民      國      九十二      年    二    月    二十七    日
附錄：本判決論罪科刑法條全文
刑法第二百八十四條第二項前段
因過失傷害人者，處六月以下有期徒刑、拘役或五百元以下罰金。致重傷者，處一年
以下有期徒刑、拘役或五百元下罰金。
從事業務之人，因業務之過失傷害人者，處一年以下有期徒刑、拘役或一千元以下罰
金。致重傷者，處三年以下有期徒刑、拘役或二千元以下罰金。


司法院資訊處製作；財團法人民間司法改革基金會備份。
